【裁判字號】    92,交聲,63
【裁判日期】    920731
【裁判案由】    違反道路交通管理處罰條例聲明異議
【裁判全文】
臺灣苗栗地方法院交通事件裁定                      九十二年度交聲字第六三號
    移送機關  交通部公路總局新竹區監理所苗栗監理站
    異議人即  乙○○
    受處分人
右列受處分人因違反道路交通管理處罰條例案件，對於交通部公路總局新竹區監理所
苗栗監理站民國九十二年三月二十一日所為之處分（原處分案號：竹監苗字第裁五四
─Ｃ00000000號）聲明異議，本院裁定如左：
    主      文
原處分撤銷。
乙○○不罰。
    理      由
一、本件異議意旨略以：移送機關即交通部公路總局新竹區監理所苗栗監理站於民國
    （下同）九十二年三月二十一日以竹監苗字第裁五四─Ｃ00000000號違
    反道路交通管理事件裁決書謂：案外人甲○○於九十年三月二十三日上午十一時
    三十分許，未領牌照騎乘異議人之所有之車號ＩＪＲ─一五五號輕型機車，行經
    後港一路四十六巷十七號前，經警取締，經依道路交通管理處罰條例第十二條第
    一項第一款規定裁處罰鍰新台幣（下同）六千元，並限期於九十二年四月二十日
    前繳納，逾期未繳即移送強制執行。異議人對此至表不服，蓋異議人名下之車號
    ＩＪＲ
    ─一五五號輕型機車車牌已於八十九年十月十七日註銷報廢，異議人自機車車牌
    經註銷報廢後，即未曾騎過，足見本件案外人甲○○於九十年三月二十三日上午
    十一時三十分許，未領車牌騎乘車號ＩＪＲ─一五五號輕型機車之違規案件，核
    與異議人無關，爰請求撤銷原處分等語。
二、按汽車所有人未領用牌照行駛，處三千六百元以上七千二百元以下罰鍰，並禁止
    其行駛，道路交通管理處罰條例第十二條第一項第一項固定有明文。查本件異議
    人主張其所有之車號ＩＪＲ─一五五號輕型機車車牌已於八十九年十月十七日註
    銷報廢乙節，有異議人庭呈交通部公路局新竹區監理所苗栗監理站出具之車號Ｉ
    ＪＲ─一五五號輕型機車車籍異動資料一份可憑，另徵諸本件經警取締時上開機
    車係由案外人甲○○騎乘，並非由異議人騎乘。又本院傳喚案外人即證人甲○○
    到庭證述：「（問：這部車子是不是你騎的？）是。」、「（問：車子何來？）
    車子是我跟我朋友借的，他叫蔡典庭。」、「（問：騎的當時，有沒有掛車牌？
    ）沒有。」、「（問：沒有車牌為何要騎？）當時在外地，沒有想到這麼多。」
    等語，足見其自承為本件違規事件之駕駛人。另查原處分機關以「機車未領牌照
    行使」為由裁罰異議人，而機車於本件違規事件前即由異議人向該管機關為車體
    報廢登記，則本件違規舉發當時，車輛確非由異議人所實際支配駕駛，違規行為
    自不應歸責於異議人，而原處分機關未能審酌道路交通管理處罰條例第八十五條
    第二項之規定，以汽車駕駛人為裁罰對象，逕以異議人為機車所有人而依同法第
    十二條第一項第一款裁罰之，即屬率斷。揆諸前揭說明，異議人上揭異議理由，
    自堪採信。則原處分機關依違反道路交通管理處罰條例第十二條第一項第一款規
    定裁處罰鍰六千元，並限期於九十二年四月二十日前繳納，逾期未繳即移送強制
    執行之處分，即有未洽，原處分應予撤銷，並為不罰之諭知。
三、據上論斷，應依道路交通案件處理辦法第二十條，裁定如主文。
中      華      民      國     九十二     年     七     月    三十一    日
                                      臺灣苗栗地方法院交通法庭
                                          法  官   林  誌  誠
右正本證明與原本無異。
如不服本裁定應於送達後五日內向本院提出抗告狀。
                                          書記官   古  紹  霖
中      華      民      國     九十二     年     七     月    三十一    日


司法院資訊處製作；財團法人民間司法改革基金會備份。
